【裁判字號】    98,交聲,1231
【裁判日期】    980924
【裁判案由】    交管條例聲異
【裁判全文】
臺灣板橋地方法院交通事件裁定        98年度交聲字第1231號
原處分機關  交通部公路總局臺北區監理所板橋監理站
異  議  人  甲○○
上列受處分人因違反道路交通管理處罰條例案件，對於交通部公
路總局臺北區監理所板橋監理站民國98年3 月20日所為之板監裁
字裁41-C00000000號裁決處分（原舉發通知單號碼：臺北縣警察
局北縣警交字第C00000000 號），聲明異議，本院裁定如下：
    主  文
原處分撤銷。
甲○○汽車駕駛人，行經有燈光號誌管制之交岔路口闖紅燈，處
罰鍰新臺幣壹仟捌佰元，並記違規點數點。
    理  由
一、原處分意旨略以：異議人即受處分人於民國97年5 月21日13
    時17分騎乘車號N2N-511 之重型機車，行經臺北縣板橋市○
    ○路與信義路之有燈光號誌管制交岔口，因有闖越紅燈之違
    規事由，經臺北縣政府警察局板橋分局信義派出所（下簡稱
    舉發機關）員警以其有「紅燈左轉」之違規事由予以攔停，
    並填製北縣警交字第C00000000 號舉發違反道路交通管理事
    件通知單1 紙（下均簡稱舉發違規通知單）當場舉發後，經
    異議人向交通部公路總局臺北區監理所板橋監理站（下均簡
    稱原處分機關）提出陳述，原處分機關函轉原舉發機關查處
    後，依道路交通管理處罰條例第53條第1項、第63條第1項第
    3款（裁決書漏載第1項第3款）及違反道路交通管理事件統
    一裁罰基準表之規定，認其確有「駕車行經有燈光號誌管制
    之交岔路口闖紅燈」違規事實，而於98年3月20日以板監裁
    字裁41-C00 000000號裁處異議人罰鍰新臺幣（下同）4,500
    元及記違規點數3點。
二、異議理由略以：異議人駕駛重型機車行經上揭地點時，雖不
    否認有違規紅燈左轉之行為，並經員警當場攔停舉發，但因
    舉發員警態度惡劣，異議人當場拒絕簽名，惟該員警並未再
    交付罰單給異議人，嗣後異議人亦無收到任何罰單，直到異
    議人於98年3 月25日收受裁決書時，始知被裁處最高罰；然
    經提出申訴後，竟又收到彰化縣警察局彰化分局函文陳稱舉
    發員警陳述其當時已將罰單當場交付予異議收執云云，乃有
    不實，為此聲明異議，請求撤銷原處分等語。
三、按汽車駕駛人，行經有燈光號誌管制之交岔路口闖紅燈者，
    處1,800 元以上5,400 元以下罰鍰，並應記違規點數3 點；
    又汽車駕駛人，道路交通管理處罰條例第53條第1 項、第63
    條第1 項第3 款定有明文。
四、經查：
  (一)異議人於97年5 月21日13時17分騎乘車號N2N-511 之重型機
    車，行經臺北縣板橋市○○路與信義路之有燈光號誌管制交
    岔口，因有闖越紅燈之違規事由，經臺北縣政府警察局板橋
    分局信義派出所員警乙○○以其有「紅燈左轉」之違規事由
    予以攔停，並填製北縣警交字第C00000000 號舉發違規通知
    單當場舉發，但經異議人拒絕簽收之事實，已有臺北縣政府
    警察局北縣警交字第C00000000 號舉發違規通知單、及原處
    分機關98年3 月20日板監裁字裁41-C00000000號裁決書各1
    份在卷可稽，異議人對於其確有闖越紅燈之違規事實亦不爭
    執，自堪信為實在。
  (二)惟按行為人有違反道路交通管理處罰條例之情形，應填製舉
    發通知單，並於被通知人欄予以勾記，其係當場舉發者，應
    填記駕駛人或行為人姓名、性別、出生年月日、地址、身分
    證統一編號及車主姓名、地址、車牌號碼、車輛種類。被查
    獲之駕駛人或行為人為受處分人時，應於填記通知單後將通
    知聯交付該駕駛人或行為人簽名或蓋章收受之；拒絕簽章者
    ，仍應將通知聯交付該駕駛人或行為人收受，並記明其事由
    及交付之時間；拒絕收受者，應告知其應到案時間及處所，
    並記明事由與告知事項，視為已收受，違反道路交通管理事
    件統一裁罰基準及處理細則第11條第1 項第1 款有明文可參
    。是受處分人若拒簽名、拒絕收受舉發違規通知單之情事時
    ，員警即應踐行上揭所定之交付通知聯予行為人、告知其應
    到案時間及處所，並記明事由與告知事實，始能視為已收受
    ，如員警亦未依上開規定告知受處分人應到案時間及處所，
    並記明事由與告知事項者，自應另依法定送達程序進行送達
    ，方為適法。然查，系爭舉發違規通知單上雖載明：「經告
    知當事人違規法條及應到案時間處所」等字，惟經再質之舉
    發員警即證人乙○○，其乃證述：「當時我12至14點執勤，
    約1 點左右，在板橋市○○路、信義路口攔檢異議人紅燈左
    轉違規，我就請他出示證件，開單舉發，但是當事人拒絕簽
    收，我就有告訴他他觸犯的法條是53條1 項紅燈左轉，並且
    有告訴他到案日期，問他是否要拿紅單去簽收，但是異議人
    就走掉了。」、「（問：除了告訴異議人到案日期外，還有
    無告知什麼事項？）就是到案日期及違規法條。」、「（問
    ：有無將此事由記載罰單上？）有，我有記載第二聯。」、
    「因為當事人簽收是第二聯，所以才記載在第二聯。」、「
    因為我們依照規定是要寫在當事人簽收的那一聯。」、「（
    問：當事人是否知道你在移送聯為此記載？）不知道，他離
    開後我才記載。」、「（問：紅單後來有無再寄送？）當事
    人不簽收後，我們直接將罰單移送給監理單位裁決，我們本
    身不會再寄送紅單。」等語（詳本院98年7 月8 日訊問筆錄
    ），是依系爭舉發違規通知單上之記載及證人乙○○前述之
    證述內容，即可知悉本件舉發員警乙○○於異議人當場表示
    拒絕簽名及收受時，並未於舉發通知單上記載異議人「拒簽
    」、「拒收」等事由，亦無踐行「告知應到案處所」之事項
    ，核與違反道路交通管理事件統一裁罰基準及處理細則第11
    條第1 項第1 款「拒絕簽章者，仍應將通知聯交付該駕駛人
    或行為人收受，並記明其事由及交付之時間；拒絕收受者，
    應告知其應到案時間及處所，並記明事由與告知事項，視為
    已收受」之規定未合。甚且，依憑彰化縣警察局彰化分局98
    年4 月27日彰警分五字第09800114591 號回覆予異議人之函
    文內，竟又記載「查本案行為人甲○○君…因『紅燈左轉』
    違規，經執勤員警發現攔檢並當場舉發違規行為，通知聯並
    當場交付行為人收執」等明顯與事實不符之內容，亦可徵證
    人乙○○對於其在舉發當時是否已確實踐行前述之合法程序
    ，並無確信，則異議人以此為辯，主張舉發員警並未於現場
    向異議人告知應到案之時間及處所等情，實非無據。
  (三)職是，本件舉發員警既未依上開規定告知受處分人應到案處
    所，復無於舉發違規通知單上記明異議人拒收、拒簽之事由
    ，即不能視為已當場交由異議人收受，自應另依法定送達程
    序進行送達，方為適法。惟查，本件舉發機關並無提出已另
    行合法送達系爭舉發違規通知單予異議人之送達回證為證，
    另依彰化縣警察局彰化分局98年4 月27日彰警分五字第0980
    0114591 號函文之前揭內容，亦徵本件舉發機關或原處分機
    關均未再合法寄送系爭舉發違規通知單，從而本件異議人自
    無從知悉處罰內容並依限期到案，因而所致之不知應到案處
    所之不利益結果，自不得逕由異議人所承。
五、綜上所述，本件異議人固有駕車行經有燈光號誌管制之交岔
    路口闖紅燈之違規事實，惟本件員警於舉發當時未依法遵行
    違規人拒簽拒收後之程序，無法視為舉發違規通知單已經異
    議人當場收受，然舉發機關又未再另行合法送達系爭舉發違
    規通知單，已有疏漏，原處分機關未予詳查，即採最高額處
    罰，即有不當，應予撤銷，並由本院另依道路交通管理處罰
    條例第53條第1 項、第63條第1 項第3 款，及違反道路交通
    管理事件統一裁罰準表之規定，另裁定如主文第二項所示，
    以期適法。
據上論斷，應依道路交通案件處理辦法第20條前段，裁定如主文
。
中    華    民    國    98    年    9     月    24    日
                  交通法庭  法  官  邱景芬
上列正本證明與原本無異。
如不服本裁定，應於裁定送達後五日內敘明抗告理由，向本院提
出抗告狀。
                            書記官  周百川
中    華    民    國    98    年    9     月    24    日


司法院資訊處製作；財團法人民間司法改革基金會備份。
